【裁判字號】    92,台上,7217
【裁判日期】    921224
【裁判案由】    傷害致人於死
【裁判全文】
最高法院刑事判決                              九十二年度台上字第七二一七號
    上  訴  人  甲○○
                        （送達代收人：黃文玲律師）
    選任辯護人  黃文玲律師
右上訴人因傷害致人於死案件，不服台灣高等法院中華民國九十年六月五日第二審更
審判決（八十九年度上更(一)字第九二三號，起訴案號：台灣新竹地方法院檢察署八十
六年度偵字第六五七二號），提起上訴，本院判決如左：
    主  文
上訴駁回。
    理  由
按刑事訴訟法第三百七十七條規定，上訴於第三審法院，非以判決違背法令為理由，
不得為之。是提起第三審上訴，應以原判決違背法令為理由，係屬法定要件。如果上
訴理由狀並未依據卷內訴訟資料，具體指摘原判決不適用何種法則或如何適用不當，
或所指摘原判決違法情事，顯與法律規定得為第三審上訴理由之違法情形，不相適合
時，均應認其上訴為違背法律上之程式，予以駁回。本件原判決認定上訴人甲○○於
民國八十六年六月二十九日零時許，前往新竹市○○路十七號二樓英將卡拉ＯＫ飲酒
。同日凌晨一時許，在該店門口，與同在該店飲酒之被害人黃武城相遇，即向黃武城
表示「不要喝太多酒，趕快回家」，黃武城反稱「我喝酒，關你何事」，並推上訴人
。上訴人遂基於傷害之犯意，與黃武城在該店門前樓梯口附近互毆。上訴人客觀上能
預見毆擊人之頭部易致腦部損傷，且於樓梯口附近互毆拉扯，有造成對方跌落樓梯轉
角平台上致昏迷死亡之危險，仍徒手毆打黃武城之頭、臉部，並與黃武城拉扯。黃武
城因而跌落至樓梯轉角平台上，致兩側眼眶瘀腫、顱骨骨折、腦挫傷、腦水腫及衝擊
性顱腦鈍力損傷（頭蓋腔部分，經解剖發現頭皮下於右額頂部出血十三乘七公分，於
左顳頂部出血二０乘十三公分，於頂枕部出血十四乘十一公分。顱骨左側頂骨線狀骨
折十四公分。顱底右後顱窩骨線狀骨折四點五公分。左側大腦半球硬腦膜下腔廣泛出
血。腦重一一四０公克，呈廣泛中度至重度之充血與水腫。左側額頂葉及兩側顳葉尖
部之大腦有局部皮質挫傷及局部蜘蛛網膜下腔之出血。兩側大腦海馬溝迴及兩側小腦
扁桃體均有輕度腦疝）。經送醫急救，因傷重延至同年七月八日下午五時許不治死亡
等情。因而撤銷第一審判決，改判仍論處上訴人傷害人之身體，因而致人於死罪刑。
已敘明上開事實，業據上訴人於警詢及偵查中供陳綦詳，並經目擊證人邱火坤於偵查
中證述甚明。即上訴人於審理中亦坦承於前開時地，向黃武城表示「不要喝太多酒，
趕快回家」，黃武城反稱「我喝酒，關你何事」，乃與黃武城發生爭執，進而拉扯，
黃武城跌落並躺於樓梯轉角平台等情。且有警方所拍攝上訴人右手食指關節處因與黃
武城互毆拉扯而受傷之照片附卷可佐。又黃武城受前開傷勢，經送醫急救，因傷重不
治死亡之事實，業據台灣新竹地方法院檢察署檢察官督同法醫師相驗，暨會同台灣高
等法院檢察署法醫中心法醫解剖查明屬實，有勘驗筆錄、驗斷書、相驗屍體證明書、
解剖相片及解剖報告在卷可憑。並論述毆擊人之頭部易致腦部損傷，且於前開二樓樓
梯口附近互毆，有造成對方跌落樓梯轉角平台上致昏迷死亡之危險，在客觀上，應為
上訴人能預見之事。然上訴人仍對黃武城為前開傷害行為，致黃武城跌落至樓梯轉角
平台上，因而傷重不治死亡。則黃武城之死亡，與上訴人之傷害行為間有相當因果關
係，上訴人對因而致黃武城死亡之結果，自應負責。事證明確，為其所憑之證據及認
定之理由。復闡述證人邱火坤雖另證稱：伊有看見上訴人於黃武城跌落樓梯轉角平台
後，繼續用腳踢黃武城頭部云云。然上訴人始終否認於黃武城跌落樓梯轉角平台後，
繼續用腳踢黃武城頭部。又經國立台灣大學醫學院法醫學科鑑定結果，認黃武城頭部
外傷係廣面鈍力所致，由於黃武城在紀錄上並無明顯抵禦傷，故無法完全將跌落之可
能性排除等情，有該法醫學科鑑定報告書附卷可稽。復查無其他明確證據足證黃武城
頭部所受之前開傷勢，係上訴人以腳踢所造成，故難認上訴人於黃武城跌落樓梯轉角
平台後，有以腳踢其頭部之行為。且綜合上訴人與證人即前開英將卡拉ＯＫ負責人吳
梅及承辦警員許國華所供，認本件案發時間為八十六年六月二十九日凌晨一時許，而
非邱火坤所陳述之前一日晚上十一時許。並以上訴人否認有傷害致人於死犯行，所辯
：黃武城頭部之傷勢，係跌落樓梯時，撞及樓梯階梯前緣之直角所造成，伊之行為與
黃武城之死亡間並無因果關係等情，為卸責之詞，不足採信。至邱火坤於原審改稱：
伊未看到上訴人用拳頭打黃武城，而係看到黃武城用手保護頭，故上訴人係打黃武城
之手等情，為事後迴護上訴人之詞，委無足採，亦於理由內詳予指駁及說明。核其所
為論斷，與卷內資料相符，從形式觀察，並無認定事實不依證據或有何採證違背經驗
法則、論理法則等違法情形存在。本件上訴意旨略以：黃武城頭部所受傷勢，係其不
慎跌落地面時撞擊所致，此與上訴人之毆擊及拉扯行為並無相當因果關係。原審未就
證人邱火坤之供證詳予調查釐清，復未傳訊前開國立台灣大學醫學院法醫學科鑑定報
告之相關鑑定人查明，即認上訴人成立本件罪責，要有未合。且上訴人犯罪之情狀可
憫恕，原審未依刑法第五十九條之規定酌減其刑，亦有未合等情。惟查，由上所述，
原判決已說明其就案內所有證據，本於調查所得心證，分別定其取捨，而憑以認定上
訴人有前揭傷害黃武城，因而致其死亡之依據及理由。至供述證據，前後雖稍有差異
或矛盾，事實審法院非不可本於經驗法則，斟酌其他情形，作合理之比較，定其取捨
；又供述證據之一部，認為真實者，予以採取，亦非法則所不許。因之，原審就證人
邱火坤之供證，斟酌其他證據，本於經驗法則與論理法則，取其認為真實之一部，作
為論罪之證據，自屬合法。又原審因認上訴人犯罪事證已明，乃未再傳訊國立台灣大
學醫學院法醫學科鑑定報告之相關鑑定人，此係事實審法院採證認事之職權行使，難
謂有違法情事。復查原審依憑為認定黃武城傷勢之解剖報告，其中所載顱「底」右後
顱窩骨線狀骨折四點五公分部分，原判決雖就之誤載為顱「頂」右後顱窩骨線狀骨折
四點五公分，惟此顯係誤寫，尚不影響於全案情節與判決之本旨，非不能由原審以裁
定更正，不得遽指為違法。再者，適用刑法第五十九條酌減其刑與否，事實審法院本
屬有權斟酌決定，原審未依該規定減輕其刑，自無違法可言，不得據為上訴第三審之
理由。上訴意旨乃徒就原判決明確論斷之事項，或原審採證認事之職權行使，及不影
響判決本旨之枝節問題，任意指摘，自與法律規定得為第三審上訴理由之違法情形，
不相適合。其上訴違背法律上之程式，應予駁回。
據上論結，應依刑事訴訟法第三百九十五條前段，判決如主文。
中      華      民      國    九十二    年     十二     月    二十四    日
                              最高法院刑事第六庭
                                  審判長法官  池  啟  明
                                        法官  石  木  欽
                                        法官  郭  毓  洲
                                        法官  吳  三  龍
                                        法官  蕭  仰  歸
      右正本證明與原本無異
                                              書  記  官
中      華      民      國    九十二    年     十二     月    二十九    日
                                                                        Ｌ


司法院資訊處製作；財團法人民間司法改革基金會備份。
